最高法院刑事判決　　　　　　　　　　　　　　　　八十八年度台非字第三八○號
　　上訴人　最高法院檢察署檢察總長
　　被　告　甲○○
右上訴人因被告偽造文書案件，對於台灣高等法院台南分院中華民國八十七年四月三
十日第二審確定判決（八十七年度上更(一)字第五十二號，起訴案號：台灣台南地方法
院檢察署八十五年度偵字第一四七六○號、八十六年度偵字第四四九號），認為違法
，提起非常上訴，本院判決如左：
    主  文
原判決關於甲○○部分撤銷。
檢察官關於甲○○部分之第二審上訴駁回。
    理  由
非常上訴理由稱：「按上訴，係不服判決請求救濟之方法，未經下級法院判決之事項
，不得向上級法院提起上訴。卷查本件第一審法院僅就被告甲○○竊盜部分判決，對
於其行使偽造私文書牽連犯詐欺部分，則以：「此部分犯行應未據起訴，且因係其另
行起意所犯，與前開經起訴之事實欄第二、三項之犯罪事實亦無實質上或裁判上一罪
之關係，本院自無法併予審究」判決第十七面第十二至第十四行），而未予判決。乃
檢察官對於未經第一審法院判決之行使偽造私文書、詐欺部分，提起上訴，且其上訴
之部分，亦未主張明其與經判決之竊盜部分有裁判上一罪之關係，其上訴顯為法律
上不應准許，乃原審法院對此不合法之上訴，不就程序上駁回，竟為實體上論處被告
罪刑之判決，徵諸最高法院四十年台上字第一一五號判例，其判決自屬違背法令。嗣
檢察官提起第三審上訴後，貴院於八十七年一月二十二日以八十七台上字第三一二號
判決時，不予糾正，竟發回更審，乃更審法院既知：「第一審法院認此部分（即行使
偽造私文書、詐欺）未據檢察官起訴而未予判決」（更審判決第十五面第十四行），
且與未經上訴之竊盜部分，又無裁判上一罪之關係，則檢察官之上訴，即為法律上不
應准許，自應從程序上駁回，竟於八十七年四月三十日以八十七年度上更（一）字第
五二號判決時，主文諭知：「原判決關於甲○○行使偽造私文書部分撤銷」云云，惟
第一審關於甲○○行使偽造私文書部分，既未經判決，又何由撤銷，其從實體上論處
被告罪刑，難認有當，是更審法院暨貴院上開判決，均有違背法令，案經確定，且不
利於被告，爰依刑事訴訟法第四百四十一條、第四百四十三條提起非常上訴，以資救
濟」等語。
本院按上訴係對於下級審法院未確定判決有所不服請求救濟之方法，故未經下級審法
院判決之案件，不得向上級審法院提起上訴。本件台灣台南地方法院檢察署檢察官起
訴書關於被告甲○○部分係記載被告除犯刑法竊盜罪外，另於陳浚淵、張耀坤共同強
劫陳慶忠所有之提款卡及銀行信用卡後，交由被告持提款卡冒領，並偽造陳慶忠署押
，持銀行信用卡刷卡消費行詐，認被告除觸犯刑法第三百二十條第一項之竊盜罪外，
另犯刑法第二百十六條、第二百十條之行使偽造私文書罪並牽連犯同法第三百三十九
條第一項之詐欺罪，嗣第一審法院就竊盜部分，判處被告罪刑確定（此部分檢察官及
被告均未上訴），就行使偽造私文書及詐欺部分，於判決理由欄明：「被告甲○○
就其持陳慶忠所有之提款卡盜領存款，並持陳慶忠所有之四張信用卡前往全日旅行社
簽帳消費等犯行，雖與陳浚淵、張耀坤為共犯，惟按犯罪是否起訴，應以起訴書曾否
就犯罪事實加以記載為準，與所犯法條之記載無關，公訴意旨於此部分之犯罪事實載
明被告甲○○『不知情』，顯然並非認被告甲○○為該部分犯行之共犯，雖其於所犯
法條欄有說明被告甲○○與被告陳浚淵、張耀坤為共犯，被告甲○○尚涉有行使偽造
私文書罪、詐欺罪嫌等語，然揆諸前開說明，被告甲○○此部分犯行應未據起訴，且
因係其另行起意所犯，與前開經起訴之事實欄第二、三項之犯罪事實亦無實質上或裁
判上一罪之關係，本院自無法併予審究」；檢察官對此部分不服而提起第二審上訴，
原審法院即以八十六年度上訴字第一五七四號判決撤銷第一審此部分之判決，改判論
處被告行使偽造私文書（累犯）罪刑（牽連犯詐欺罪），第二審檢察官以上開判決係
訴外裁判為由，提起第三審上訴，經本院八十七年度台上字第三一二號判決撤銷第二
審關於此部分之判決發回更審，原審法院再以八十七年度上更(一)字第五十二號（非常
上訴書誤寫為八十七年上易(一)字第五十二號）判決撤銷第一審此部分之判決，改判論
處被告行使偽造私文書（累犯）罪刑（牽連犯詐欺罪，從一重之行使偽造私文書罪處
斷）確定。經查從起訴書記載內容觀察，犯罪事實欄既載明被告持被害人之提款卡提
領現款，又偽造被害人署押，以銀行信用卡刷卡消費詐財，於所犯法條欄記載被告此
部分犯行係犯刑法第二百十六條、第二百十條、第三百三十九條第一項，所犯詐欺、
行使偽造私文書二罪之間，有方法結果之牽連關係，從較重之行使偽造私文書罪處斷
，有起訴書在卷可稽；至起訴書所載：「陳浚淵即另行通知不知情之被告，將提款卡
及信用卡交與被告云云，所稱「不知情」，應係指被告於收受提款卡及信用卡時，不
知係陳浚淵、張耀坤強劫所得，與陳浚淵、張耀坤等並無強盜之共犯關係，而非指被
告對其自己行使偽造私文書及詐欺部分之犯罪事實不知情，第一審法院誤解而有意漏
判，第一審法院檢察官提起第二審上訴時，僅就上開漏判部分不服，且未主張與竊盜
部分（起訴書事實欄四部分）有審判不可分關係，原審於更審時未以程序駁回其上訴
，竟就此部分又論處被告共同連續行使偽造私文書，足以生損害於他人累犯，處有期
徒刑一年之罪刑，顯屬於法有違，案經確定，且對被告不利，非常上訴執以指摘，洵
屬有理，應將原判決關於甲○○部分撤銷並以檢察官之上訴為不合法而駁回檢察官關
於此部分之第二審上訴，以資糾正。至上開第一審漏判部分，其訴訟關係仍然存在，
應由第一審補行判決。復按非常上訴乃對於確定判決之審判違背法令而設之救濟方法
，因此未確定之判決，不得為非常上訴之對象。查本院八十七年一月二十二日所為八
十七年度台上字第三一二號判決，就被告前揭行使偽造私文書部分，係撤銷原審法院
該部分判決發回更審，本院該判決尚非確定判決，自不得對之提起非常上訴，非常上
訴理由欄載稱：「更審法院暨貴院上開判決（即八十七年度台上字第三一二號判決）
均有違背法令，案經確定，且不利於被告，……提起非常上訴」，自屬誤會，併予
明。
據上論結，應依刑事訴訟法第四百四十七條第一項第一款但書、第三百六十七條前段
，判決如主文。
中      華      民      國    八十八    年     十二     月     三十     日
                              最高法院刑事第一庭
                                  審判長法官  施  文  仁
                                        法官  張  淳  淙
                                        法官  林  永  茂
                                        法官  蕭  仰  歸
                                        法官  陳  世  淙
      右正本證明與原本無異
                                              書  記  官
中      華      民      國    八十九    年      一      月      六      日
